臺灣高雄地方法院刑事判決　　　　　　　　　　　　九十三年度簡上字第二號
　　上　訴　人　丙○○
　　（即被告）
　　選任辯護人　陳見和
右列上訴人即被告因竊佔案件，不服本院高雄簡易庭九十二年度簡字第二八三四號中
華民國九十三年二月二十三日第一審刑事簡易判決（聲請簡易判決處刑書案號：臺灣
高雄地方法院檢察署九十二年度偵字第一二三八七號），提起上訴，本院管轄之第二
審合議庭判決如左：
    主  文
原判決撤銷。
丙○○意圖為自己不法之利益，而竊佔他人之不動產，處有期徒刑月，如易科罰金
，以佰元折算壹日。
    事  實
一、丙○○係坐落高雄縣燕巢鄉○○段二一六號土地（重測前為吊雞林段二二八－六
    號）之所有權人，明知相毗鄰之土地即同段第二０九號土地（重測前為吊雞林段
    一一三七、二二八－七、二二八－九、二二八－一二號）係中華民國所有，交由
    行政院交通部臺灣區○道○○○路局（下稱國道高速公路局）管理之國有土地（
    下稱系爭土地，位在國道一號高速公路岡山交流道西側北面），竟基於意圖為自
    己不法利益之犯意，在未徵得國道高速公路局之同意，自民國九十年間某日起，
    在上開土地搭設圍牆、廣告鋼架、檳榔攤、鐵皮屋等物，而予以竊佔使用，總計
    竊佔九十九．五三平方公尺（如附圖斜線部分所示）。嗣經內政部警政署國道公
    路警察局第五警察隊、交通部臺灣區○道○○○路局南區工程處、岡山工務段等
    機關於九十一年四月三日起派員取締勸止，並多次口頭告知，應自動拆除，惟迄
    今均未自行拆除。
二、案經國道公路警察局第五警察隊報請臺灣高雄地方法院檢察署檢察官聲請簡易判
    決處刑。
    理  由
一、訊據被告丙○○固不否認其曾於右揭時、地，搭設圍牆、廣告鋼架、檳榔攤、鐵
    皮屋，佔有上揭土地，惟矢口否認有何竊佔犯行，辯稱︰高雄縣燕巢鄉○○段第
    二一六地號及第二０九地號土地之界址原本是水溝，於土地重測時業經挖掉拆除
    水溝且重新鋪設紅磚，故伊認為紅磚即為土地界址，上開圍牆等物係馬路完成後
    才蓋上去的，上開圍牆等物並未逾越侵佔高雄縣燕巢鄉○○段第二０九地號土地
    ，況土地測量失誤在所難免，亦難謂被告搭設之圍牆等物有佔用系爭土地云云。
二、惟查：
  (一)系爭坐落高雄縣燕巢鄉○○段二一六號土地，係中華民國所有，交由國道高速公
    路局管理乙節，有土地登記簿謄本一份附卷可稽。
  (二)次查，國道高速公路局南區工程於九十一年四月間發現被告在系爭土地上搭設圍
    牆、廣告鋼架、檳榔攤、鐵皮屋等物後，即會同內政部警政署國道公路警察局第
    五警察隊、岡山工務段等機關於九十一年四月三日到場取締勸止，且限定於同年
    月二十三日前自動拆除，並經行政院交通部臺灣區○道○○○路局南區工程處多
    次派員口頭勸導拆除等情，亦據證人即國道高速公路局南區工程處岡山工務段人
    員謝貴郎證述明確（九十二年六月二十四日偵訊筆錄參照），並有國道高速公路
    路權內違建物取締勸止紀錄一紙、現場照片影本二張、交通部臺灣區○道○○○
    路局南區工程處九十二年五月二日南工字第０九二００三九九八號函、內政部警
    政署國道公路警察局第五警察隊九十二年五月十二日及九十二年五月二十三日公
    警國五刑字第０九二０００二八一０號書函影本各一紙附卷可按，而被告於本院
    審理時亦供稱：「（土地上的招牌鋼架是何時架設的？）大概在九十年道路完工
    以後。（圍牆及鐵皮屋是何時搭建的？）道路完工之後才蓋的。（道路完工後你
    何時搭建圍牆及鐵皮屋？）道路完工之後，我們就開始搭圍牆、鐵皮屋及廣告招
    牌。」等語明確（本院九十三年九十一年審判筆錄）。
  (三)前開被告搭設之廣告鋼架、鐵皮屋等物有無佔用系爭土地，雖有爭執，惟經原審
    判法院及本院先後至現場履勘，並囑託高雄縣岡山地政事務所測量結果，認被告
    所搭設之圍牆、廣告鋼架、檳榔攤、鐵皮屋等物，確實占用系土地如附圖斜線部
    分所示之面積等情，業據原審法院及本院分別製有勘驗筆錄（見原審九十二年十
    月二十二日勘驗筆錄、本院九十三年七月二十日勘驗筆錄）、現場照片四幀在卷
    可按。而高雄岡山地政事務所之測量方法係依據土地測量局所繪製之圖根點各地
    號點位座標，再換算土地夾角測量高雄縣燕巢鄉○○段第二一六地號及第二０九
    地號土地，至於土地測量局所繪製之圖根點則係依據八十五年土地重測資料所測
    出，亦據證人即高雄縣岡山地政事務所測量員甲○○證述明確（參見原審九十二
    年十月二十二日訊問筆錄、本院九十三年九月一日審判筆錄），衡以證人甲○○
    係依法職行公務之人員，與被告毫無素怨及仇隙，豈有甘冒偽證處罰而設詞攀誣
    之理，佐以其證詞內容前後一貫，且無瑕疵可指，故本院斟酌全盤情況，認其證
    詞之形式信用性無疑，應可採信。
  (四)綜上所述，被告於九十年間擅自逾越系爭土地架設廣告鋼架、鐵皮屋、圍牆、檳
    榔攤等物，經國道高速公路局催告應自行拆險仍置之不理，客觀上足以顯示有將
    該部分土地置於自己實力支配之下，並排除他人使用之意圖甚明，其所為已構成
    竊佔罪。被告前開所辯，顯係事後卸責之詞，不足採信。本件事證明確，被告之
    犯行洵堪認定。
三、按刑法第三百二十條第二項之竊佔罪，既係以意圖為自己或第三人不法之利益，
    而竊佔他人之不動產為其構成要件，則已完成竊佔之行為時，犯罪即屬成立。蓋
    竊佔行為應以己力支配他人不動產時而完成，與一般動產竊盜罪係將他人支配下
    之動產，移置於自己支配下而完成者，固無二致也；又刑法第三百二十條第二項
    之竊佔罪，為即成犯，於其竊佔行為完成時犯罪即成立，以後之繼續竊佔乃狀態
    之繼續，而非行為之繼續。又因所竊佔者為他人不動產，祇是非法獲取其利益，
    其已否辦理登記，與犯罪行為之完成無關（最高法院二十五年上字第七三七四號
    判例、六十六年臺上字第三一一八號判例要旨參照）。核被告所為，係犯刑法第
    三百二十條第二項之竊佔罪。
四、原審予以論罪科刑，固非無見；然查，原審判決認被告係自八十三年起，搭設上
    開廣告鋼架等物，致與事實不符，自有未洽；被告上訴否認犯罪，雖無理由，惟
    原判決既有可議，自應予以撤銷改判。爰審酌被告為貪圖己利，竊佔國有土地，
    造成土地管理權人即國道高速公路局管理之損害，亦影響都市市容，迄今未拆除
    竊佔之建物，惟斟酌其佔用之時間不長及犯後態度等一切情狀，量處如主文第二
    項所示之刑，並諭知易科罰金之折算標準。
據上論斷，應依刑事訴訟法第四百五十五條之一第一項、第三項、第三百六十九條第
一項前段、第三百六十四條、第二百九十九條第一項前段，刑法第三百二十條第二項
、第一項、第四十一條第一項前段，罰金罰鍰提高標準條例第一條前段、第二條，判
決如主文。
本案經檢察官乙○○到庭執行職務。
中      華      民      國      九十三      年      九    月    十五    日
                                  臺灣高雄地方法院刑事第五庭
                                      審判長法  官  李政庭
                                            法  官  蘇雅慧
                                            法  官  何秀燕
右正本證明與原本無異。
不得上訴。
                                            書記官  顏平國
中    華    民    國      九十三      年      九      月      十五      日
